【裁判字號】    99,台上,3299
【裁判日期】    990527
【裁判案由】    強盜
【裁判全文】
最高法院刑事判決            九十九年度台上字第三二九九號
上  訴  人  台灣高等法院高雄分院檢察署檢察官
被      告  甲○○
            乙○○
            丙○○
上列上訴人因被告等強盜案件，不服台灣高等法院高雄分院中華
民國九十七年六月二十五日第二審判決（九十七年度上訴字第三
七五號，起訴案號：台灣高雄地方法院檢察署九十六年度偵字第
一一九一二號），提起上訴，本院判決如下：
    主  文
原判決撤銷，發回台灣高等法院高雄分院。
    理  由
本件原判決係以公訴意旨略稱：被告甲○○（綽號「黑敏」、「
賓仔」）因缺錢花用，思及其友人即綽號「土豆」之葉順仁有管
道取得大量之甲基安非他命，認為有機可趁，即意圖為自己不法
之所有，於民國九十六年三月六日，撥打電話與葉順仁聯絡，佯
稱欲購買甲基安非他命一公斤（俗稱「一粒」），並約定於翌日
，在高雄市三民區○○○路一九二號八樓之一葉順仁租屋處取貨
。聯絡完畢，甲○○即攜帶玩具槍、膠帶等物，以至高雄訪友為
由，邀同另被告乙○○、丙○○同行，由丙○○駕駛自用小客車
搭載胡、賴二人自雲林縣南下，於途中，甲○○方告知此行目的
係為強盜甲基安非他命，乙○○、丙○○二人至此亦萌為自己不
法所有之強盜犯意，而與甲○○基於共同犯意聯絡，於同年月七
日下午四時許，由甲○○、乙○○分持玩具長、短槍各一把，丙
○○則攜膠帶一捲，結夥三人，至葉順仁上址租屋處赴約，葉順
仁見渠等到達，則與陳學謀（綽號「南仔」）外出拿取一公斤之
甲基安非他命（價值約新台幣一百萬元），留下陳學謀之友人，
綽號「阿利」之男子在場。隔約三十分鐘許，葉順仁與陳學謀將
毒品帶回上址，甲○○即持長槍抵住葉順仁與「阿利」；乙○○
持短槍抵住陳學謀頭部，丙○○則以膠帶綑綁葉順仁、陳學謀及
「阿利」雙手，取走陳學謀與「阿利」攜帶之行動電話，避免其
等對外聯絡，又將葉順仁等三人推進廁所內拘禁，而以此強暴方
式，致使葉順仁等人不能抗拒，強取甲基安非他命一公斤得手。
嗣甲○○、乙○○即帶著甲基安非他命搭乘電梯離開，丙○○則
從樓梯離開，並將自陳學謀、「阿利」身上取得之行動電話三支
棄置於樓梯間，旋與甲○○、乙○○會合後，即駕車返回雲林。
嗣甲○○、乙○○因另案經警逮捕，陳學謀見報紙報導後始敢報
警，乃經警循線查獲。因認被告等三人共同涉犯刑法第三百三十
條第一項之加重強盜罪嫌等情。經審理結果，認為不能證明被告
等有上開犯行，因而撤銷第一審所為科刑之判決，改判諭知被告
等三人均無罪。固非無見。
惟查：(一)原判決理由係以乙○○、甲○○於另案台灣高雄地方法
院檢察署檢察官偵辦陳學謀、葉順仁被訴販賣第二級毒品甲基安
非他命案件偵查中所為供證，乃認九十六年三月七日案發當天，
葉順仁、陳學謀等人並未交出甲基安非他命，則該日發生何事，
實屬可議。縱使葉順仁、陳學謀等人於當天確有帶同某物品至高
雄市三民區○○○路一九二號八樓之一，該物品亦遭被告等人強
盜取得，然因其並未扣案，無法鑑定其成分為何，不能確認是否
為甲基安非他命，自不能僅以陳學謀、葉順仁之證述為被告等人
犯罪之證明。而葉順仁、陳學謀上開被訴販賣甲基安非他命乙案
，因之既無證據足以證明，經檢察官為不起訴處分確定在案，則
除被告等人警詢、偵查中之自白外，並無其他證據足以補強，自
不能僅憑此即認被告等三人有本件被訴強盜犯行，乃執之為諭知
被告等三人無罪判決之主要論據。然被告等三人確有上開公訴意
旨所指結夥向葉順仁、陳學謀及綽號「阿利」者強盜一公斤甲基
安非他命得手犯行，除據被告等三人先後於警詢、丙○○於偵查
初訊及第一審法院法官就檢察官聲請羈押訊問時一致供承屬實外
，並經證人即被害人葉順仁、陳學謀於警詢、偵查中供證無訛。
而被告等三人作案當時因恐甲○○、陳學謀報案，乃要渠等交出
手機計三支，而逃離現場時，由丙○○將之棄置於葉某上開租屋
處樓梯間，嗣經證人李培雯拾獲報警等情，亦經李培雯於警詢及
第一審審理時結證無誤。另陳學謀所稱伊等遭被告等強盜之甲基
安非他命，係伊於案發當天下午四時許，接獲「土豆」告知後，
撥打綽號「豬仔」之0000000000號行動電話（登記姓名為鄭文德
），向其聯絡拿取一公斤安非他命，亦有該0000000000號行動電
話於案發當天之通聯紀錄足憑（見偵卷第十、十一頁、十三至十
六頁、十八至二十二頁、第二十四、二十五頁、第三十二、三十
三頁、第一一０頁、第一二一至一二五頁、第一八二、一八三頁
、一審聲羈字第三七八號卷第四頁、一審卷(一)第一七九頁）。雖
被告等強盜所得之甲基安非他命並未扣案，然甲○○、乙○○二
人於警詢均坦認渠等強盜所得確為一粒（一公斤）甲基安非他命
無誤，以渠二人前已有毒品、違反麻醉藥品管理條例前科紀錄（
見原審卷第三十七至四十四頁），對於所強盜之物是否為甲基安
非他命，衡情應具備相當判斷能力，否則又如何出面欲向葉順仁
購買。此由丙○○於警詢供稱「土豆（即葉順仁）」與另一名戴
眼鏡之男子出門取貨（指甲基安非他命），約過半小時，渠二人
返回，該戴眼鏡之男子將毒品交甲○○、乙○○「驗貨」，胡某
看完後，便自背包內取出手槍，控制「土豆」與另二名男子等語
，另葉順仁於偵查中亦稱甲○○等三人係在「驗好貨，確認係安
非他命」後，胡某即取出手槍，說不好意思，以後再解釋，另一
人就以膠帶將伊與「南仔（即陳學謀）」等三人綁起來等語，益
足證明甲○○、乙○○二人係在確認葉順仁、陳學謀取回擬售賣
之物，確為甲基安非他命後，始予動手強盜。再觀諸甲○○於警
詢復稱渠等強盜得手後，在返回雲林途中，「土豆」之女友曾打
伊電話，說「怎會這樣」，伊回答說「土豆」兄有無要緊，此事
伊會處理，「土豆」之女友表示「土豆」被對方（指該遭強盜甲
基安非他命之貨主）押住了，伊要其請對方打電話與伊連絡，嗣
對方立刻打伊電話，伊表示一個禮拜後，伊會將一公斤安非他命
返還，對方原先拒絕，且表示會將「土豆」打死。隔天，對方透
過伊朋友「阿亮」找伊談，表示願意給伊一個禮拜時間。伊嗣於
同年三月十六日與乙○○曾駕車持十公斤安非他命原料麻黃素要
還給對方，以抵充先前之一公斤安非他命，然該安非他命原料連
同該次強盜作案用之手槍，均已遭高雄市政府警察局左營分局查
獲。渠等強盜所得甲基安非他命時價約一百三十萬元許，於作案
當天晚上，渠等就駕車持往嘉義市交予一綽號「阿其」之男子，
「阿其」表示其會處理，並會將售賣款項每天給伊等語（見偵卷
第十、十一頁）。似徵被告等三人於案發當天確有自葉順仁、陳
學謀等人強盜得手一公斤甲基安非他命無訛。凡此，均係對被告
等三人不利之證據，而足為渠等上開自白真實性判斷之佐證。原
判決對之未詳予比對、勾稽，徒以被告等人被訴強盜所得之甲基
安非他命並未扣案，渠等坦承犯行之自白欠缺補強證據，乃遽為
對渠等有利之認定，難謂妥適。(二)甲○○上開於警詢所稱渠等為
抵充向葉順仁、陳學謀等人強盜所得之甲基安非他命，曾於同年
月十六日與乙○○駕車攜帶十公斤安非他命原料之麻黃素擬交予
對方（指該被強盜安非他命之貨主），而連同渠等強盜案所使用
之手槍，均經高雄市政府警察局左營分局查獲等情，亦經乙○○
、丙○○於警詢坦認渠等強盜作案之手槍，已另案於九十六年三
月十六日經警方查扣無誤（見偵卷第十五、二十一頁），則渠等
就此所供是否屬實，亦與被告等前於警詢、偵查中自白憑信性之
判斷攸關，基於公平正義之維護，自有向承辦該案之檢警機關函
查，並調取其扣案之上開證物，予以詳查必要。原審未為此必要
調查，其證據調查職責仍嫌未盡，自屬判決違背法令。(三)原判決
於理由內係以葉順仁於原審審理時就案發當時情形所證，與渠前
於警詢、偵查中所供出入甚大，遂認渠警詢、偵查中所供不足為
不利於被告等之認定依據。然葉順仁雖為本件強盜案之被害人，
亦同時因之涉犯販賣第二級毒品罪嫌，而渠於原審審理時證稱係
陳學謀知道甲○○有意買安非他命後，表示其有辦法，伊就駕車
載陳某回去，陳學謀回來時，有拿一個袋子放桌上，伊就上廁所
，案發當時，伊在廁所內，因門被擋住，出不來，等伊出來後，
陳學謀告訴伊被搶，但如何被搶，伊不知道等語，非但與渠自己
前於警詢、偵查中所供不符，亦與乙○○、丙○○警詢、偵查中
之自白及陳學謀警詢、偵查中指訴之供詞，均有出入，其真實性
堪疑。原判決既未說明其取捨論斷之理由，僅以葉順仁自己先後
所供不相符合，乃逕將渠所為不利被告等之供詞，予以摒棄不採
，亦嫌理由不備。以上，或係檢察官上訴意旨所指摘，或為本院
得依職權調查之事項，應認原判決有撤銷發回更審之原因。
據上論結，應依刑事訴訟法第三百九十七條、第四百零一條，判
決如主文。
中    華    民    國  九十九  年    五    月  二十七  日
                      最高法院刑事第十二庭
                          審判長法官  黃  一  鑫
                                法官  張  春  福
                                法官  林  勤  純
                                法官  李  錦  樑
                                法官  陳  國  文
本件正本證明與原本無異
                                      書  記  官
中    華    民    國  九十九  年    六    月    三    日
                                                      Ｑ

司法院資訊處製作；財團法人民間司法改革基金會備份。
